臺灣臺南地方法院民事裁定
111年度消債抗字第15號
抗  告  人  謝政達


            溫永男  
            謝妤欣  
相  對  人  台北富邦商業銀行股份有限公司

代  表  人  程耀輝  


上列當事人間因消費者債務清理條例聲明異議事件，抗告人對於
民國111年9月2日本院所為之裁定提起抗告，本院裁定如下：
    主  文
抗告駁回。
抗告費用由抗告人負擔。
    理  由
一、抗告意旨略以：抗告人謝政達向抗告人溫永男借款金額共計
    新臺幣(下同)952,000元(借款日期、金額、借款、用途如附
    表所示)。溫水男自其中國信託商業銀行帳戶中多次提領共
    計540,000元，另從台新銀行臺南分行提領合會收受款中之4
    12,000元，合計借給謝政達952,000元。謝政達因缺錢，拜
    託妹妹即抗告人謝妤欣向土地銀行信用貸款799,000元後借
    給謝政達，支出手續費1,000元，共計800,000元，於民國10
    9年9月11日入帳。另謝政達再拜託謝妤欣向富邦銀行借款10
    0,000元後借給謝政達，於109年11月30日入帳。謝政達總計
    向謝妤欣借款900,000元，由謝妤欣代為還款、繳房租、手
    機款項及當生活費。謝政達向溫永男、謝妤欣借款過程均有
    在LINE群組上說明，LINE內容無法偽造，依該LINE內容確已
    證明上開借款事實。原裁定以抗告人無法證明資金流向及借
    貸而為不利於抗告人認定，容有違誤。故請求：廢棄原裁定
    ，確認本院111年3月25日公告債權表編號7溫永男對於謝政
    達之952,000元債權存在，編號8謝妤欣對於謝政達之900,00
    0元債權存在。
二、本院之判斷：
(一)按更生或清算事件之裁判，由獨任法官以裁定行之。抗告，
    由管轄之地方法院以合議裁定之。關於更生或清算之程序，
    除本條例別有規定外，準用民事訴訟法之規定。消費者債務
    清理條例第11條第1項、第15條分別定有明文。次按當事人
    對於司法事務官處理事件所為之終局處分，得於處分送達後
    10日之不變期間內，以書狀向司法事務官提出異議。司法事
    務官認前項異議有理由時，應另為適當之處分；認異議為無
    理由者，應送請法院裁定之。法院認第一項之異議為有理由
    時，應為適當之裁定；認異議為無理由者，應以裁定駁回之
    ，民事訴訟法第240條之4第1至3項亦定有明文。再按關於當
    事人主張有利於己之事實者，就其事實有舉證之責任，民事
    訴訟法第277條前段規定甚明。依此，主張積極事實者，應
    就此積極事實負舉證之責。又稱消費借貸者，於當事人間必
    本於借貸之意思合致，而有移轉金錢或其他代替物之所有權
    於他方之行為，始得當之。是以消費借貸，因交付金錢之原
    因多端，除有金錢之交付外，尚須本於借貸之意思而為交付
    ，方克成立。倘當事人主張與他方有消費借貸關係存在者，
    自應就該借貸意思互相表示合致及借款業已交付之事實，均
    負舉證之責任。
(二)本件抗告人謝政達主張與抗告人溫永男、謝妤欣間存有消費
    借貸關係，自應就其等間有借貸意思表示之合致及金錢之交
    付，均負舉證之責。抗告人於聲請更生時，於債權人清冊列
    有債權人溫永男之債權952,000元、債權人謝妤欣之債權900
    ,000元，本院於110年11月1日以110年度消債更字第286號裁
    定准予開始更生程序後，於111年3月25日公告債權表，該債
    權表編號7、8中有記載上開兩筆債權(司執消債更字卷第237
    、240頁)。嗣債權人台北富邦商業銀行股份有限公司對此提
    出異議（前揭卷第261頁），經本院於111年4月18日以南院
    武110司執消債更莊字第259號函通知溫永男、謝妤欣提出借
    款債權證明文件，於111年4月26日以公函通知謝政達補正敘
    明上開兩筆借款之證明文件(前揭卷第266、281頁)。查：
　⒈抗告人謝政達雖於111年5月2日具狀陳報證明文件，然細觀其
    提出之通訊軟體LINE截圖內容(前揭卷第285-295頁)，部分
    為第三人書立之收據，記載謝政達欠款還清等文字，另有謝
    政達書立之借款契約書，但該等收據之立據人均以缺乏完整
    姓名的綽號書寫，而該借款契約書之債權人欄位則是空白，
    此等文件尚乏實質證明力；且第三人之收據、謝政達之借款
    契約書，均無法證明溫永男與謝政達間確有借貸合意與交付
    借款之事實。至於謝妤欣部分，其以「毛」為名，在LINE記
    事本紀錄之明細，性質上屬於其自行製作之(電磁紀錄)文書
    ，就其與謝政達間是否有借貸合意、借款交付之待證事項，
    其證明力仍屬薄弱。
　⒉另抗告人於聲明異議、抗告時另提出通訊軟體LINE截圖(內含
    上開第三人收據的翻拍照片)、抗告人溫永男金融帳戶存簿
    內頁交易明細為證(事聲字卷第19-51、69-73頁)，觀其提出
    之LINE對話內容雖有涉及謝政達債務問題的討論，而溫永男
    有稱要掌握金額明細，統籌支出等語，然徒憑此等對話，亦
    無法證明謝政達、溫永男之間必然存在特定法律關係，或有
    借貸法律關係。又該等對話中之109年4月9日雖有：「(謝政
    達)永男，昨天已經先借10萬，現在要還對方13萬，本來要
    跟你借16萬，現在要增加3萬對方，一共要跟借你借19萬。
    」、「(溫永男)對方要求還13萬，你再和他協商一下，看能
    不能少還一些，如果不行，就趕快把事情解決。」等內容，
    但該對話僅能顯示溫永男曾有再為協商金額的建議，109年4
    月9日究竟有無借貸關係及借款交付的事實，仍無從憑之證
    明；且依抗告人提出之存摺交易明細，該對話中所稱「昨天
    已經先借10萬」的「昨日」(即4月8日)，亦無相對應之提款
    紀錄可資查考，另4月9日提款金額亦與前揭對話內容之金額
    非相一致。因此，抗告人提出之上開證據，仍無法使本院產
    生溫永男確有借款予謝政達，並有交付借款之確信心證。至
    於謝妤欣部分，其LINE截圖資料仍屬單方面製作之(電磁紀
    錄)文書，證明力顯然不足。
　⒊抗告人另稱溫永男、謝妤欣有向本院聲請核發支付命令確定
    等語，固有卷附110年4月30日本院100年度司促字第8478號
    支付命令及其確定證明書可查(司執消債更字卷第242頁及其
    背面)。惟104年7月1日修正前之民事訴訟法第521條規定：
    「債務人對於支付命令未於法定期間合法提出異議者，支付
    命令與確定判決有同一之效力。前項支付命令有第四百九十
    六條第一項之情形者，得提起再審之訴，並以原支付命令之
    聲請，視為起訴。」104年7月1日修正後之民事訴訟法第521
    條規定：「債務人對於支付命令未於法定期間合法提出異議
    者，支付命令得為執行名義。前項情形，為裁定之法院應付
    與裁定確定證明書。債務人主張支付命令上所載債權不存在
    而提起確認之訴者，法院依債務人聲請，得許其提供相當並
    確實之擔保，停止強制執行。」，又民事訴訟法施行法第4
    條之4第1項規定：「支付命令於民事訴訟法督促程序編依本
    施行法第十二條第六項公告施行後確定者，適用修正後之規
    定。」是關於支付命令效力，於修正後確定之支付命令僅有
    執行力，而無與確定判決之同一效力。抗告人提出之上開支
    付命令係於110年5月31日確定，並無確定判決效力，無法拘
    束本院，亦難僅憑該支付命令即可認定抗告人之前揭主張為
    真。
　⒋依上，抗告人提出之上開證據資料，不能證明溫永男、謝妤
    欣與謝政達間確實有借貸合意及借款交付之事實，難認抗告
    人已盡其舉證之責。從而，抗告人所稱，並非可採。
(三)綜上所述，抗告人未提出具有相當證明力之事證，以證明其
    等主張之債權存在，仍以前詞指摘原裁定不當，求予廢棄，
    為無理由，應予駁回。
三、據上，本件抗告為無理由，依消費者債務清理條例第11條第
    2項、第15條，民事訴訟法第495條之1第1項、第449條第1項
    、第95條、第78條，裁定如主文。
中　　華　　民　　國　　111 　年　　12　　月　　12 　日
                  消債法庭  審判長法  官  劉秀君
　　　　　　　　　　 
　　　　　　　　　                法  官  徐安傑
　　　　　　　　　
　　　　　　　　　                法  官  盧亨龍
以上正本證明與原本無異。
本裁定僅得以適用法規顯有錯誤為理由提起再抗告；如提起再抗
告，應於收受送達後10日內向本院提出再抗告狀，並繳納再抗告
費新台幣壹仟元，及委任律師或具有律師資格之人之委任狀；委
任有律師資格者，應檢附具律師資格證書及釋明委任人與受任人
有民事訴訟法第466條之1第1項但書或第2項所定關係之釋明文書
影本。
中　　華　　民　　國　　111 　年　　12　　月　　12　　日
                                  書記官  彭蜀方
附表(抗告人溫永男主張之借款細目及提款紀錄)
編號 日期(民國) 金額 (新臺幣) 用途 提款紀錄 (民國/新臺幣) 1 109/9/7 152,000元 清償高利貸 中國信託商業銀行帳戶: 109/9/6:120,000元 109/9/8:120,000元 109/9/14:100,000元 109/9/18:100,000元 110/4/9:100,000元 2 109/9/11 40,000元 充當生活費、還臺南同事  3 109/9/15 25,000元 清償貸款與分期費用  4 109/9/15 246,000元 清償貸款與分期費用  5 109/9/18 83,000元 清償加賀當鋪借款  6 109/9/21 20,000元 清償高利貸  7 109/9/25 40,000元 支付卡費、車貸、生活費  8 109/9/28 66,000元 清償高利貸  9 109/9/30 76,000元 償還聯成當鋪借款與高利貸  10 109/10/5 14,000元 支付凱基銀行信貸  11 110/4/8 60,000元 支付新竹權利車車貸  12 110/4/9 130,000元 支付新竹權利車車貸